臺灣新竹地方法院民事簡易判決　　　　 94年度竹簡字第788號
原　　　告　科學園工業園區管理局
法定代理人　甲○○
訴訟代理人　胡智忠律師
　　　　　　楊明廣律師
被　　　告　亞航微波科技股份有限公司
法定代理人　乙○○
上列當事人間請求給付租金等事件，本院於民國94年10月13日辯
論終結，判決如下：
    主      文
被告應給付原告新臺幣壹佰萬柒仟肆佰陸拾參元，及自民國九十
四年九月二十日起至清償日止，按年息百分之五計算之利息。
被告應自民國九十四年七月三十日起至返還坐落新竹市○○段○
○段四十四地號及同段三小段十三地號土地予原告之日止，按月
給付原告新臺幣貳拾貳萬陸仟參佰壹拾肆元。
原告其餘之訴駁回。
訴訟費用由被告負擔。
本判決得假執行。
    事實及理由
甲、程序方面
一、按訴狀送達後，原告不得將原訴變更或追加他訴；但請求之
    基礎事實同一者、擴張或減縮應受判決事項之聲明者，不在
    此限，民事訴訟法第二百五十五條第一項第二、三款定有明
    文。查本件原告起訴時原依租賃契約之法律關係為請求，嗣
    於訴訟中具狀追加請求被告公司返還相當於租金之不當得利
    或侵權行為之損害賠償，其與原告原本請求之基礎事實係屬
    同一；又就請求被告公司給付土地之租金及違約金之金額部
    分，亦由原請求被告公司給付905,256元及72,420元，分別
    減縮及擴張為請求被告給付原告883,355元及124,472元（按
    以上均係就本金部分之請求而論），核均屬單純擴張及減縮
    應受判決事項之聲明，與前開規定相符，自應准許。
二、本件被告公司經合法通知，未於言詞辯論期日到場，核無民
    事訴訟法第三百八十六條各款所列情形，爰依原告聲請，由
    其一造辯論而為判決。
乙、實體方面
一、原告主張：緣被告公司分別於民國（下同）93年6月1日、94
    年1月1日，與原告簽訂科學工業園區管理局土地租賃契約書
    （下稱系爭土地租賃契約）、科學工業園區管理局宿舍租賃
    契約書（下稱系爭宿舍租賃契約），承租原告所管理之坐落
    新竹市○○段○○段44地號及同段三小段13地號土地（下稱
    系爭土地）、及新竹市○村○路19號217室宿舍（下稱系爭
    宿舍），約定租賃期間分別自93年5月14日起至112年12月31
    日止、94年1月1日起至94年12月31日止，每月租金則分別為
    215,537元、2,885元，每月一繳，依原告所定之繳租程序，
    於每月15日繳付租金，並應另行加計給付按租金額計算5﹪
    之營業稅；又系爭土地租賃契約第八條及系爭宿舍租賃契約
    第九條均規定：「乙方（即被告）未依約定期限繳納租金者
    ，應按左列規定繳納懲罰性違約金：一、逾期1個月未滿2個
    月者，按應繳總額加收百分之5違約金。二、逾期2個月未滿
    3個月者，按應繳總額加收百分之10違約金。三、逾期3個月
    以上者，應按繳總額加收百分之15違約金」等語。詎被告公
    司自94年4月15日起即未依約繳付系爭土地及宿舍租金，原
    告於同年6月27日以園建字第0940017157號函催告被告公司
    為清償，然屢經催討，被告公司均置之不理，原告復於同年
    7月28日以園投字第0940020606號函終止系爭土地租賃契約
    ，而該函於同月29日送達被告公司，故兩造間就系爭土地租
    賃契約已於94年7月29日終止。是被告公司自應給付業已積
    欠原告之94年4月至7月28日止之土地部分租金（含營業稅）
    共計883,355元（計算公式詳如原告於九十四年九月十四日
    提出之訴之追加暨補充理由狀之附表之明細表所載）；復就
    宿舍租金部分，因原告已於94年5月31日收回系爭宿舍，是
    被告公司尚積欠94年4月及5月之租金（含營業稅）共計6,05
    8元（計算公式詳如詳如原告於九十四年九月十四日提出之
    訴之追加暨補充理由狀之附表之明細表所載）未繳付；再就
    土地及宿舍租賃之違約金部分，原告分別得請求被告給付12
    4,472元及212元（計算公式均詳如前述之明細表所載），且
    被告承租系爭土地係蓋廠房，以生產一般電子零組件及其他
    器材之製造，承租房屋係作為宿舍使用；另就宿舍租賃部分
    ，被告公司尚積欠原告94年2月至5月之電費共計266元未繳
    付。故綜上所述，被告公司共積欠原告1,014,363元（即883
    355＋6058＋124472＋212＋266），然尚須扣除被告公司於
    租賃宿舍時所繳納之保證金6,900元，故結算後，被告公司
    尚積欠原告1,007,463元未為清償，又被告公司並應就該系
    爭土地租賃契約終止後，其仍繼續占有系爭土地之事實，按
    月返還原告以租金數額（即226314元）計算之不當得利或負
    侵權行為之損害賠償責任。是原告爰依租賃契約及不當得利
    或侵權行為之法律關係，請求被告公司給付原告該1,007,46
    3元，及自原告訴之追加暨補充理由狀繕本送達被告之翌日
    起至清償日止按年息百分之五計算之利息，暨請求被告自94
    年7月29日起至返還系爭土地予原告之日止，按月給付原告
    226,314元等情。
二、被告未於言詞辯論期日到場，亦未提出準備書狀作何聲明或
    陳述。
三、得心證之理由：
（一）原告主張之前揭事實，已據提出與所述相符之被告公司變
      更登記表影本、被告公司基本資料查詢表、系爭土地租賃
      契約影本、系爭宿舍租賃契約影本、科學工業園區管理局
      園投字第0940020606號函與園建字第0940021097號函及其
      送達被告之回執、園建字第0940017157號函及其附件影本
      、支票及退票理由單影本、土地登記簿謄本、系爭土地及
      宿舍位置圖、94年2月至5月之電費收據、94年4月至6月之
      國庫專戶存款繳款聯單各一份為證，經核屬實，而被告公
      司迄未到場爭執，亦未提出任何事證供本院審酌，自堪信
      原告之主張為真實。
（二）按承租人應依約定日期，支付租金；無約定者，依習慣；
      無約定亦無習慣者，應於租賃期滿時支付之。如租金分期
      支付者，於每期屆滿時支付之，民法第四百三十九條定有
      明文，是原告依法向被告公司請求其所積欠94年4月至7月
      28日之系爭土地之租金883,355元，及94年4月至5月之系
      爭宿舍租金6058元（計算公式均見附表之編號一、二），
      自屬有據。
（三）再按「乙方（即被告公司）未依約定期限繳納租金者，應
      按左列規定繳納懲罰性違約金：一、逾期1個月未滿2個月
      者，按應繳總額加收百分之5違約金。二、逾期2個月未滿
      3 個月者，按應繳總額加收百分之10違約金。三、逾期3
      個月以上者，應按繳納總額加收百分15違約金」，系爭土
      地租賃契約第八條及系爭宿舍租賃契約第九條已有約定，
      則本院審酌原告因被告公司之違約所受前述之損害以及社
      會經濟狀況，既依原告提出之系爭土地及宿舍位置圖所載
      ，該土地及宿舍均位於新竹科學工業園區內，距離新竹市
      ○○道路之光復路尚屬不遠，而被告承租土地係用以興建
      廠房，以生產電子零組件及製造其他器材（此見原告提出
      之被告公司之登記事項卡所載），既被告承租房屋係作為
      宿舍使用，其占用系爭土地及宿舍所受之利益等情狀，認
      為上開約定之違約金計算標準尚屬合理，是原告請求被告
      公司給付94年4月至7月之土地租賃違約金124,472元，及4
      月至5月之宿舍租賃違約金212元（計算公式見附表編號三
      、四），亦有理由。
（四）另就原告主張被告公司積欠94年2月至5月份之宿舍電費部
      分，亦據原告提出台灣電力公司電費收據四紙及國庫專戶
      存款繳款聯單三紙為證，且依系爭宿舍租賃契約第八條亦
      約定：「本約宿舍於租賃期間內所生之水、電、瓦斯、電
      話或其他相關費用，應由乙方（即被告公司）負擔；乙方
      應於繳納租金同時給付甲方（即原告）應攤銷之公共水、
      電、瓦斯費及其他相關費用」之情，是此揭租賃期間所生
      之電費，依約自應由被告公司支付，故原告請求被告公司
      給付2月至5月之宿舍電費共266元（見附表編號五）部分
      ，即有理由。
（五）按押租金之主要目的在於擔保承租人履行租賃債務，故租
      賃關係消滅後，承租人如有欠租或其他債務不履行時，其
      所交付之押租金，發生當然抵充之效力，最高法院87年度
      台上字第1631號判決可資參照。又按押租金契約，係信託
      的所有權讓與行為，乃承租人以擔保租賃契約所生債務之
      履行為目的，移轉押租金之所有權與出租人，如承租人履
      行租賃債務完畢，出租人即應全數返還，倘承租人有欠租
      或其他債務不履行情事，出租人當然就押租金扣押受償，
      苟有餘額再返還之。準此，出租人就押租金，負有附停止
      條件之返還義務，在出租人自己之債權受清償前，不負返
      還之義務；租賃關係終了，承租人若有欠租時，其所交付
      之押租金，無須當事人之意思表示，亦不問當事人之意思
      如何，發生「當然抵充」（法定抵充）之效力（台灣高等
      法院84年度重上字第292號判決參照）。查本件原告因出
      租系爭宿舍而受領被告公司所交付6,900元保證金乙節，
      有系爭宿舍租賃契約在卷可稽，而揆諸上開見解該押租金
      於承租人欠租時發生當然抵充之效力，則依前所述，被告
      公司共積欠原告系爭土地及宿舍之租金及電費共計1,014,
      363元（即883355＋6058＋124472＋266＝0000000），經
      原告以被告公司所交付之保證金6,900元抵償後，原告尚
      得請求1,007,463元。
（六）又原告另主張依不當得利或損害賠償之法律關係，訴請被
      告公司自94年7月29日起至交還系爭土地之日止，按月給
      付原告以每月租金226,314元計算之不當得利或損害金等
      情。經查，原告於94年7月28日所寄發之終止系爭土地租
      賃契約函，係於同年月29日送達於被告公司，已如前述，
      是系爭土地租賃契約應於94年7月29日始終止，此亦為原
      告所自認，則被告自九十四年七月三十日起占用系爭土地
      ，對原告而言即無法律上原因，被告並因此受有相當於租
      金之不當得利，亦對原告構成侵權行為，並致原告受有相
      當於租金之損害，則原告基於不當得利及侵權行為損害賠
      償之法律關係，請求被告公司自九十四年七月三十日起至
      交還系爭土地之日止，按月給付原告相當於系爭土地之租
      金即226314元，即屬有據。至於原告另依不當得利及損害
      賠償之法律關係，請求被告給付其於九十四年七月二十九
      日，被告占用系爭土地之不當得利或損害金部分，經查，
      因被告公司於94年7月29日占有使用系爭土地，係本於租
      賃關係，並非無法律上之原因，亦未對原告構成侵權行為
      ，是原告就九十四年七月二十九日被告占用系爭土地部分
      ，主張依不當得利或侵權行為損害賠償之法律關係加以請
      求，即無理由。
（七）綜上所述，原告依據租賃契約之法律關係，請求被告給付
      1,007,463元，暨該金額自原告訴之追加暨補充理由狀繕
      本送達被告翌日即94年9月20日起至清償日止，按年息百
      分之5計算之利息，及依據不當得利或損害賠償之法律關
      係，請求被告應自94年7月30日起至返還系爭土地之日止
      ，按月給付原告226,314元，為有理由，應予准許；逾此
      範圍之請求，則非正當，應予駁回。
四、假執行之宣告：
    本件為簡易訴訟程序所為被告一部敗訴之判決，爰依民事訴
    訟法第三百八十九條第一項第三款之規定，就原告勝訴部分
    ，依職權宣告假執行。
五、據上論結，本件原告之訴為一部有理由，一部無理由，依民
    事訴訟法第四百三十六條第二項、第三百八十五條第一項前
    段、第七十九條中段、第三百八十九條第一項第三款，判決
    如主文。
中　　華　　民　　國　　94　　年　　10　　月　　28　　日
                  新竹簡易庭    法　官　鄭政宗
以上正本係照原本作成。
如對本判決上訴，須於判決送達後20日內向本院提出上訴狀。
                                書記官　蔣淑君
中　　華　　民　　國　　94　　年　　10　　月　　28　　日
附表：
┌───┬──────┬───┬───────┬────────────────────┐
│ 編號 │   項  目   │月  份│金額（新臺幣）│ 計   算   式                           │
├───┼──────┼───┼───────┼────────────────────┤
│  １  │  土地租金  │  ４  │  226,314     │ 215,537 ×1.05﹪＝226,314              │
│      │  （含稅）  ├───┼───────┼────────────────────┤
│      │            │  ５  │  226,314     │ 同上                                   │
│      │            ├───┼───────┼────────────────────┤
│      │            │  ６  │  226,314     │ 同上                                   │
│      │            ├───┼───────┼────────────────────┤
│      │            │  ７  │  204,413     │ （215,537 ×1.05﹪）÷31×28＝204,413  │
│      │            ├───┴───────┴────────────────────┤
│      │            │  小 計： 883,355                                               │
├───┼──────┼───┬───────┬────────────────────┤
│  ２  │  宿舍租金  │  ４  │  3,029       │ 2,885×1.05﹪＝3,029                   │
│      │  （含稅）  ├───┼───────┼────────────────────┤
│      │            │  ５  │  3,029       │ 同上                                   │
│      │            ├───┴───────┴────────────────────┤
│      │            │  小 計： 6,058                                                 │
├───┼──────┼───┬───────┬────────────────────┤
│  ３  │ 土地違約金 │  ４  │  33,947      │ 226,314×15﹪＝33,947                  │
│      │            ├───┼───────┼────────────────────┤
│      │            │  ５  │  33,947      │ 同上                                   │
│      │            ├───┼───────┼────────────────────┤
│      │            │  ６  │  33,947      │ 同上                                   │
│      │            ├───┼───────┼────────────────────┤
│      │            │  ７  │  22,631      │ 226,314×10﹪＝22,631                  │
│      │            ├───┴───────┴────────────────────┤
│      │            │  小 計： 124,472                                               │
├───┼──────┼───┬───────┬────────────────────┤
│  ４  │ 宿舍違約金 │  ４  │  151         │ 3,029×5﹪＝151                        │
│      │            ├───┼───────┼────────────────────┤
│      │            │  ５  │  61          │ 3,029×2﹪＝61                         │
│      │            ├───┴───────┴────────────────────┤
│      │            │  小 計： 212                                                   │
├───┼──────┼───┬───────┬────────────────────┤
│  ５  │  宿舍電費  │  ２  │  112         │                                        │
│      │            ├───┼───────┼────────────────────┤
│      │            │  ３  │  112         │                                        │
│      │            ├───┼───────┼────────────────────┤
│      │            │４、５│  42          │                                        │
│      │            ├───┴───────┴────────────────────┤
│      │            │  小 計： 266                                                   │
├───┴──────┴────────────────────────────────┤
│ 共 計： 1,014,363                                                                    │
└───────────────────────────────────────────┘
